臺灣高等法院臺南分院民事判決
110年度上易字第124號
上  訴  人  許雯婷

訴訟代理人  李孟哲律師
被 上訴 人  吳佳霖
訴訟代理人  蕭麗琍律師
上列當事人間請求侵權行為損害賠償事件，上訴人對於民國110
年3月30日臺灣臺南地方法院109年度訴字第1347號第一審判決提
起上訴，本院於111年7月19日言詞辯論終結，判決如下：
    主      文
上訴駁回。
第二審訴訟費用由上訴人負擔。
    事實及理由
一、被上訴人主張：被上訴人與其配偶黄皇凱於民國100年12月2
    4日結婚，婚姻關係存續中，上訴人明知黄皇凱爲有配偶之
    人，竟自108年2月起至109年7月止與黄皇凱交往，並自108
    年3月起至109年6月止，分別在上訴人位於臺南市永康區崑
    山國小附近租屋處，及上訴人與黄皇凱於108年7月間合購之
    臺南市○○區○○○路000之0號00樓之0住處，陸續為性行為10數
    次，故意不法侵害被上訴人配偶權身分法益，情節重大，爰
    依民法第184條第1項、第195條規定，請求被上訴人給付新
    臺幣（下同）80萬元，及自起訴狀繕本送達翌日起至清償日
    止，按週年利率百分之5計算之利息，並陳明願供擔保，請
    准宣告假執行等語。
二、上訴人則以：上訴人從事人壽保險工作，於108年2月21日接
    觸從事產險業務之黄皇凱，黄皇凱未告知已婚身份，僅稱已
    離婚有小孩，上訴人受黄皇凱矇騙，而與黄皇凱交往，直至
    108年10月初，上訴人從黄皇凱臉書發現被上訴人參與家庭
    日活動，黄皇凱始承認，上訴人決意與黄皇凱結束男女朋友
    關係，因黄皇凱表示其與被上訴人之婚姻關係快要結束等語
    ，上訴人乃同意在被上訴人與黄皇凱婚姻關係存續期間，與
    黄皇凱當一般朋友，黄皇凱並自108年10月21日起，陸續交
    付黄皇凱與其母及被上訴人間之對話錄音、黄皇凱與被上訴
    人間LINE對話截圖予上訴人，證明其確實與被上訴人進行離
    婚事宜。黄皇凱與被上訴人之婚姻早已破裂，非上訴人之因
    素所導致，且係黄皇凱要上訴人幫忙在其草擬之離婚協議書
    潤筆，被上訴人並於108年12月24日以LINE對上訴人稱「我
    用剩的，妳愛就拿去」等語，表明同意上訴人與黄皇凱間交
    往，被上訴人事後再主張侵害其配偶權，洵屬無據等語，資
    為抗辯。
三、原審為上訴人敗訴之判決，上訴人不服，提起上訴，並聲明
    ：㈠原判決廢棄。㈡上廢棄部分，被上訴人在第一審之訴駁回
    。
　　被上訴人答辯聲明：上訴駁回。 
四、兩造不爭執事項：
  ㈠被上訴人與黄皇凱為夫妻關係，育有3名未成年子女。（原審
    卷第19頁）
  ㈡上訴人自108年2月起至109年7月間，與黄皇凱交往成為男女
    朋友關係，並自108年3月起至109年6月止，先後於上訴人位
    於臺南市永康區崑山國小附近租屋處及上訴人與黄皇凱合購
    之臺南市○○區○○○路000○0號00樓之0住處，與黄皇凱發生性
    行為。（原審卷第185-186頁證述筆錄）
  ㈢黄皇凱於中國人壽保險股份有限公司投保之兩張外幣保單(契
    約始期分別為108年12月9日、109年3月31日），上訴人均為
    經手之業務員之一。（原審卷第141-145、147-151頁)
  ㈣原證7、8為上訴人與黄皇凱之合照。
  ㈤原證9、10、11、12為上訴人與黄皇凱間之通訊資料。
  ㈥被證1為黄皇凱之臉書資料。
  ㈦被證3為被上訴人與黄皇凱之對話内容。被證4為黄皇凱與其
    母親之對話内容。被證5為被上訴人與黄皇凱、黄皇凱母親
    之對話内容。被證6、7為被上訴人與黄皇凱之通訊資料。被
    證8為被上訴人與黄皇凱之對話内容。
  ㈧原證4為兩造間之通訊資料。 
五、兩造爭執事項：
　　被上訴人依民法第184條第1項、第195條請求上訴人賠償80
    萬元，有無理由？
六、得心證之理由：
　㈠按因故意或過失，不法侵害他人之權利者，負損害賠償責任
    。故意以背於善良風俗之方法，加損害於他人者亦同。不法
    侵害他人之身體、健康、名譽、自由、信用、隱私、貞操，
    或不法侵害其他人格法益而情節重大者，被害人雖非財產上
    之損害，亦得請求賠償相當之金額。此於不法侵害他人基於
    父、母、子、女或配偶關係之身分法益而情節重大者，準用
    之，民法第184條第1項、第195條第1項前段、第3項分別定
    有明文。又婚姻係以夫妻之共同生活為其目的，配偶應互相
    協力保持其共同生活之圓滿安全及幸福，而夫妻互守誠實，
    係為確保其共同生活之圓滿安全及幸福之必要條件，故應解
    為配偶因婚姻契約而互負誠實之義務，配偶之一方行為不誠
    實，破壞共同生活之圓滿安全及幸福者，即為違反因婚姻契
    約之義務而侵害他方之權利（最高法院55年台上字第2053號
    判決參照）。再慰藉金之賠償須以人格權遭遇侵害，使精神
    上受有痛苦為必要，其核給之標準固與財產上損害之計算不
    同，然非不可斟酌雙方身分資力與加害程度，及其他各種情
    形核定相當之數額（最高法院51年台上字第223號判決參照
    ）。
　㈡被上訴人與黄皇凱為夫妻，上訴人自108年2月起至109年7月
    間，與黄皇凱交往成為男女朋友關係，並自108年3月起至10
    9年6月止，先後於上訴人租屋處及上訴人與黄皇凱合購之房
    屋處所，與黄皇凱發生性行為等情，為兩造所不爭執（不爭
    執事項㈠、㈡），堪予認定。
　㈢上訴人雖抗辯其與黄皇凱交往之初，受黄皇凱欺矇，不知黄
    皇凱為有配偶之人，直於108年10月初，上訴人從黄皇凱FB
    發現被上訴人參與家庭日活動，黄皇凱始承認其尚有婚姻關
    係，上訴人即未再與黄皇凱以男女朋友關係交往，嗣於108
    年12月24日，上訴人接獲被上訴人以LINE訊息表明同意上訴
    人與黄皇凱繼續交往後，上訴人才與黄皇凱再交往云云，惟
    為被上訴人所否認。查：
　⒈上訴人於與黄皇凱交往時，應已知悉黄皇凱為有配偶之人：
　⑴證人翁傳馭於原審證稱：「黄皇凱是我球隊的球員，也是朋
    友，原告（即被上訴人，下同）是黄皇凱老婆，我是在105
    年的時候認識原告，黄皇凱當時將原告帶去壘球場…被告（
    即上訴人，下同）是107年4月時候，有人說要帶被告來當球
    隊經理…(被告在107年5月擔任球隊經理後，是否知道黄皇凱
    是有婦之夫？)知道，因為我都有跟被告介紹所有球隊成員
    ，還有他們已婚、未婚，尤其是女性的成員，因為球隊的球
    員很多會去追求球隊的女性，像是啦啦隊員或經理，為了避
    免發生問題，至少要跟女性啦啦隊員或經理介紹球員婚姻狀
    況…(107年5月份被告加入球隊當經理，有跟被告說每個球員
    的婚姻狀態，當時黄皇凱有無在場？)當時我在介紹時，距
    離約是我所坐證人台到原告的位置這麼遠，且我是看到誰就
    介紹誰，如果是單身我會特別講，如果說是已婚，我會跟被
    告說她沒有機會了…(若被告想要知道黄皇凱的婚姻狀況時，
    是否有無從得知之情形？)不可能，因為球隊裡頭的每個成
    員人都很好，也不可能謊稱自己已經離婚，只要她願意去問
    其他人，不可能問不出來」等語（原審卷第301、303-305頁
    ），核與證人黄皇凱於原審證稱：「我有參加臺南市東門壘
    球隊，被告（即上訴人，下同）在球隊中擔任經理…是在108
    年2月份開始交往，一直交往到109年7月左右。(被告在與你
    交往時，是否知悉你已婚？)知道，因為介紹被告進來當球
    隊經理是我同學，且球隊在練球時都會聊天，會聊到家裡的
    事情、小孩的狀況。(被告是在知悉證人已婚狀態下，還願
    意與證人交往？)是」等語(原審卷第185頁)之情節相符。
　⑵參以上訴人於107年5月進球隊後，曾於107年6月至同年11月
    間與證人翁傳馭交往而為男女朋友關係，因遭翁傳馭配偶發
    現而分手一節，除經證人翁傳馭於原審結證屬實（原審卷第
    301頁）外，亦核與上訴人所舉證人林玟伶到庭證稱：「(上
    訴人是否有跟翁傳馭交往過？)有」等語相符（本院卷二第1
    78-179頁），足證上訴人與黄皇凱交往前，與證人翁傳馭間
    關係匪淺，並非上訴人所辯毫不相識，上訴人又係在球隊擔
    任經理，與球員間之互動頻繁，上訴人既未主張其與證人翁
    傳馭間有何仇隙，證人翁傳馭亦無甘冒偽證罪責而為不利上
    訴人陳述之必要，是證人翁傳馭之前開證述，堪可採信。至
    於證人翁傳馭證稱其於108年4、5月時有聽說上訴人後來與
    黄皇凱交往之事，但沒有特別去問，也不太去問上訴人與黄
    皇凱後來交往狀況之私事，後來有聽到別人說黄皇凱與上訴
    人分手之事，但因伊有答應伊太太不管上訴人之事等語（原
    審卷第302-303頁），僅係因證人翁傳馭遵守其與配偶間之
    約定，事後未再過問上訴人與黄皇凱間交往或分手等事，尚
    難以此認證人翁傳馭之證述有何矛盾而不可採。
　⑶上訴人雖舉證人林玟伶到庭證稱：「(是否知道上訴人是何時
    加入球隊？)…我只知道他做保險需要參加社團，因為我前男
    友在球隊，所以才會告訴上訴人，上訴人才參加球隊。大約
    107或108年…(上訴人在球隊裡面擔任何職務？工作内容？)
    是一個球隊經理的名稱，球隊參加比賽時都會到場，例如到
    場加油或是給飲料…(是否知道上訴人與黃皇凱之間的任何事
    情？)…剛開始我不知道他們在一起，是有次上訴人邀我去吃
    飯，上訴人告訴我她交男朋友了，當下我驚呼黃皇凱是有老
    婆小孩的人。但上訴人拿手機出來說黃皇凱告訴上訴人他自
    己離婚了，當下我有很明確告訴上訴人黃皇凱已經結婚了，
    沒有離婚。上訴人當下不知道黃皇凱的婚姻狀況，是跟我吃
    飯後才知道。(證人所述去吃飯的時間是何時？)大約在108
    年的10月初…(壘球球隊除了比賽之外是否每週都會去練球？
    )因為當時我們開自在軒，所以只要沒有大量訂單，我就會
    鼓勵他去。如果當時員工夠，我就會過去送飲料，然後回店
    裡…(證人有無經常去球隊？)我算常去，但沒有每次都去…(
    上訴人是108年10月給妳看黃皇凱的FB?)我們吃飯當下她顯
    示黃皇凱的FB…(與上訴人多久聯繫一次？)幾乎天天聯絡。
    因為我們是很好的朋友，會問今天好嗎？傳簡訊、聊天，我
    也會常常帶小孩去他家住，看電影、下廚，喝酒等」等語（
    本院卷二第176-177、179-180頁）；惟核諸證人林玟伶係因
    其前男友在球隊，且係在店內員工人手充足時，才會送飲料
    過去球隊，證人林玟伶雖算常去球隊，但沒有每次都去，而
    上訴人係在球隊擔任經理，每次球隊參加比賽都會到場，是
    上訴人參與球隊活動及與球員互動之時間，應較證人林玟伶
    多，上訴人並曾於107年6月至同年11月間與證人翁傳馭交往
    ，復如前述（㈢⒈⑵），則於108年10月初上訴人與證人林玟伶
    吃飯時，證人林玟伶既能明確知悉黄皇凱係有配偶之人，並
    未離婚，上訴人又豈會不知？且證人林玟伶為上訴人之好朋
    友，彼此幾乎天天聯絡、聊天，並經常同住、見面，則證人
    林玟伶證稱上訴人係於與黄皇凱交往逾8個月後之108年10月
    初，始告知證人林玟伶關於其與黄皇凱交往之事，亦與常情
    有違。再者，上訴人所提黄皇凱之FB資料（原審卷第107頁
    ），雖感情狀況欄記載為離婚，惟並無截圖時間，已難認係
    上訴人與黄皇凱交往時之FB記載狀況，且上訴人係於108年1
    0月初才將黄皇凱FB之資料交予證人林玟伶看，亦難認前開
    離婚狀態之記載係上訴人與黄皇凱交往時即存在，黄皇凱並
    證稱伊在FB之感情狀態上寫已離婚，係伊與上訴人交往期間
    ，上訴人要求伊改的等語（原審卷第187頁）；再參諸黄皇
    凱自106年4月17日至108年10月10日於FB上傳之公開照片中
    （原審卷第309-347頁，本院卷二第117-159頁），除有多張
    係被上訴人夫妻帶同子女聚餐、出遊之照片外，被上訴人夫
    妻在照片中亦不乏有別於朋友之親暱肢體接觸，上訴人既自
    承有黄皇凱FB，並從中確認黄皇凱有無婚姻關係，其豈可能
    至108年10月間始知悉黄皇凱之婚姻狀態，並對黄皇凱在與
    上訴人交往後不曾將兩人合照放在FB上一事不感到疑惑？是
    依證人林玟伶之證述及前開FB資料，尚無從為有利於上訴人
    之認定。
　⑷另證人林玟伶證稱：「(黃皇凱之後有無拜託證人來挽留上訴
    人不要跟他分手？)有，因為不久後我跟上訴人相約去吃飯
    ，上訴人很生氣，沒多久後黃皇凱出現在我們吃飯的地點，
    還跟我們一起吃。黃皇凱當時一直挽留上訴人，拜託我幫他
    說好話…(是否知道黃皇凱當時請妳勸上訴人時，吵架的原因
    ？)因為黃皇凱跟上訴人說他已經離婚了，但是上訴人覺得
    被黃皇凱欺騙。(是聽到黃皇凱說自己已經離婚？還是聽到
    上訴人說黃皇凱已經離婚？)我聽到上訴人跟我說黃皇凱告
    訴她已經離婚。(黃皇凱有無說是為了回去幫小兒子慶生，
    但上訴人不希望黃皇凱回去慶生，所以兩個人才吵架？)上
    訴人非常愛小孩，不可能阻止黃皇凱去對他的小孩做任何事
    情，上訴人還去幫黃皇凱小孩買尿布」等語（本院卷第178
    、180頁），惟證人林玟伶所述黄皇凱向上訴人表示已離婚
    之事，係108年10月初之後，且此事亦係證人林玟伶自上訴
    人處聽聞而來，並非在場見聞黄皇凱曾向上訴人為此陳述，
    證人林玟伶對上訴人與黄皇凱間吵架之原因亦未明確知悉，
    則其此部分之證述，亦不足為有利於上訴人之認定。
　⒉上訴人另抗辯被上訴人曾於108年12月24日在與上訴人之LINE
    對話中，表示：「我用剩的，妳愛就拿去」等語，已同意上
    訴人與黄皇凱繼續交往，上訴人並無侵害被上訴人之配偶權
    云云，雖有前開通訊資料（原審卷第31-47頁）在卷可稽，
    惟觀諸被上訴人於前開對話中所述：「請問介入人家家庭這
    樣對嗎？」、「我們家庭的事，我們自己處理～」、「但許
    小姐，妳今天這樣說就不對了～所以說家庭有問題...妳就應
    該介入嗎？」、「我知道他很愛妳，也放不開...」、「但
    同時這也是妳可以自己選擇的～」、「為什麼條件這麼好～要
    守著你別人的東西呢」、「結果有要離了嗎？」、「（上訴
    人：當然聽不懂啊，不同世界的人怎麼聽的懂）嗯～所以～這
    就是正宮跟小三的不同」、「（上訴人：好好認清自己吧）
    也請你認清自己～就是得不到才要搶～」、「（上訴人：抱歉
    ，不是我得不到，我更不用搶！！他的心不在你那）沒關係
    ～我用剩的，你愛就去吧～」等語，已多次指責上訴人介入被
    上訴人婚姻，要上訴人選擇放手，並表示自己無離婚之意，
    是縱被上訴人最後表示「我用剩的，你愛就去吧」等語，應
    係被上訴人於與上訴人爭執中，一時性之情緒用語，且亦無
    法以兩造前開通訊內容，逕認被上訴人有同意上訴人在其與
    黄皇凱離婚前介入其婚姻之意，是上訴人此部分所辯，亦無
    可採。
　⒊又上訴人抗辯黄皇凱與被上訴人之婚姻，因個性、生活習慣
    、價值觀等差異，早已破裂，非因上訴人之因素所導致云云
    ，為被上訴人所否認，而依上訴人所提通訊資料、錄音檔（
    原審卷第109、111-113、115-117、119、121、123頁），既
    係於被上訴人發現上訴人與黄皇凱交往之事後，黄皇凱為向
    上訴人證明其已進行與被上訴人之離婚事宜，而提供予上訴
    人108年10月以後之通訊、錄音檔，則縱黄皇凱當時為與上
    訴人另組家庭，而萌生與被上訴人離婚之意，致其於言談中
    刻意挑剔、指責被上訴人過往於婚姻中之種種，並與被上訴
    人發生爭執，亦難認於上訴人與黄皇凱交往前，被上訴人與
    黄皇凱間之婚姻已生破綻或已無夫妻感情，是上訴人此部分
    所辯，並無可採。
　⒋綜上所述，上訴人明知黄皇凱係有配偶之人，仍自108年2月
    起至109年7月間，與黄皇凱交往，並自108年3月起至109年6
    月止，多次與黄皇凱發生性行為，破壞被上訴人婚姻之圓滿
    安全及幸福，自屬情節重大之侵害配偶權行為，則被上訴人
    請求上訴人給付非財產上之損害賠償，即屬有據。
　㈣上訴人抗辯其名下雖有價值0000000元之不動產及股票0筆，
    惟截至111年1月17日止，尚有房貸餘額0000000元、000000
    元，計0000000元，原審未審酌上開高額負債，判決上訴人
    應給付精神慰撫金80萬元，顯有未洽，請求核減云云，並提
    出凱基商業銀行放款資料（本院卷二第89頁）、房貸對帳單
    明細（本院卷二第207-217頁）為證，惟查：
　⒈被上訴人係大學畢業，原於公司工作，為照顧與黄皇凱所育3
    名未成年子女，而申請育嬰假，留職減薪，107年、108年度
    所得資料分別為000000元、000000元，名下有汽車0輛；上
    訴人係大學畢業，未婚，任職於保險公司，107年、108年度
    所得資料分別為000000元、000000元，名下有房屋、土地各
    0筆、投資0筆，價值計0000000元等情，業經兩造陳明在卷
    可按（原審卷第83、92、103頁），並有兩造之稅務電子閘
    門財產所得調件明細表附卷可考（原審卷第67-第77頁）。
　⒉核諸上訴人前開房地及投資之價值（原審卷第76頁），僅係
    依土地公告現值、房屋課稅現值及股票面額所計算，已難認
    與市價相當，且前開房地既可向銀行貸款448萬餘元，則其
    市價自較448萬元為高。
  ⒊是經本院審酌兩造前述之身分、地位、整體經濟狀況，及上
    訴人之加害程度，暨上訴人曾要黄皇凱叫被上訴人搬離家中
    （本院卷二第23頁，原審卷第169頁），並於本件審理中仍
    飾詞狡辯，對惡意破壞被上訴人家庭毫無悔意等一切情狀，
    認被上訴人請求上訴人給付非財產上之損害賠償80萬元為適
    當。
七、綜上所述，被上訴人依184條第1項、第195條規定，請求上
    訴人給付80萬元，及自起訴狀繕本送達翌日（即109年9月11
    日，原審卷第81頁）起至清償日止，按週年利率百分之5計
    算之利息，為有理由，應予准許。原審為上訴人敗訴之判決
    ，並無不合。上訴意旨指摘原審判決不當，求予廢棄改判，
    為無理由，應駁回其上訴。
八、本件事證已臻明確，兩造其餘攻擊、防禦方法及所用之證據
    ，經本院斟酌後，認均不足以影響本判決之結果，爰不逐一
    論列，附此敘明。
九、據上論結，本件上訴為無理由，依民事訴訟法第449條第1項
    、第78條，判決如主文。
中　　華　　民　　國　　111 　年　　8 　　月　　9 　　日
                  民事第二庭    審判長法  官  吳上康

                                      法  官  李素靖

                                      法  官  林育幟
上為正本係照原本作成。
不得上訴。　　　　　　　　　　　　　　　　　
中　　華　　民　　國　　111 　年　　8 　　月　　9 　　日

                                      書記官  羅珮寧